【裁判字號】    90,易,2164
【裁判日期】    901225
【裁判案由】    竊盜
【裁判全文】
臺灣板橋地方法院刑事判決                          九十年度易字第二一六四號
    公  訴  人  臺灣板橋地方法院檢察署檢察官
    被      告  乙○○
                金振傑
右列被告因竊盜案件，經檢察官提起公訴（九十年度偵字第四五０七號），本院判決
如左：
    主  文
乙○○無罪。
    理  由
一、本件公訴意旨略以：乙○○意圖為自己不法之所有，於民國八十九年九月二十七
    日晚上七時許，趁被害人甲○○不在家之際，潛入其位於台北市○○路○段一八
    八號五樓之住處內，竊取其所有、序號為000000000000000號之
    國際牌ＧＤ九Ｏ手機一支、現金新台幣（下同）二千元、手錶十只、人蔘粉二盒
    ，因認被告涉有刑法第三百二十一條第一項第一款之加重竊盜罪嫌云云。
二、按犯罪事實應依證據認定之，無證據不得推定其犯罪事實；刑事訴訟法第一百五
    十四條定有明文。又認定不利於被告之事實，須依積極證據，苟積極證據不足為
    不利於被告事實之認定時，即應為有利於被告之認定，更不必有何有利之證據；
    又所謂認定犯罪事實之證據，係指足以認定被告確有犯罪行為之積極證據而言，
    該項證據自須適於被告犯罪事實之認定，始得採為斷罪資料。最高法院三十年上
    字第八一六號、二十九年上字第三一０五號判例意旨可資參照。
三、訊據被告乙○○堅詞否認右開竊盜犯行，辯稱：伊手機係向陳彧青購買，並非伊
    偷取，否則豈可能拿來自己使用等語；辯護意旨略謂：被害人所失竊之手機確係
    被告以二千五百元之價格向陳彧青購買，雖其於偵查中所證述之時間或有差錯，
    惟此係其記憶之錯亂，對於證明被告向其購買手機之事實，則不生影響等語。
四、經查：
  （一）被告於警訊、偵查中雖一再供稱手機係向陳彧青購買云云，惟其於警訊中係
        供稱：該手機係伊於八十九年十月十二日十四、五時許，在台北縣中和市○
        ○路，以二千五百元之價格向一開發財車之車主購買云云，於偵查中則改稱
        ：伊係於八十九年八月間在中和市○○路向一位騎乘車號為ＱＱＳ─２２０
        號機車之陳先生所購買云云，其供詞前後不一，亦與證人陳彧青於偵查中結
        證稱：「：：：他很久才打電話給我一次，他知道我的名字」、「我是在去
        年（即八十九年）七、八月時中午在跳蚤市場（買的）過了一、二天後下午
        賣給他，他那天買完手機後，也沒有打電話給我：：」等語不符，且如證人
        陳彧青所言，被告既認識證人陳彧青，並知悉其姓名，何以在警訊及台灣台
        北地方法院檢察署偵查中均未提及手機係向證人陳彧青購買，而一再飾詞推
        卸予不詳真實姓名之人；又經台灣台北地方法院檢察署檢察官調取被告所使
        用0000000000號之通聯紀錄，被告自八十九年九月二十八日上午
        十一時二十五分零二秒起即使用該手機打電話予證人陳彧青，此有通聯紀錄
        影本乙紙在卷可稽，並為被告所自承，亦與證人陳彧青證稱被告買手機之後
        均未與伊聯絡云云不合；復經本院函請法務部調查局對被告及證人陳彧青實
        施測謊結果，被告稱：「系案之手機係向陳彧青購買」，證人陳彧青稱：「
        系案之手機係其賣予乙○○」，均呈情緒波動之反應，研判其二人均有說謊
        ，有法務部調查局九十年十一月四日（９０）陸（三）字第９００６２４４
        ３號測謊報告書乙紙在卷可參。從而，被告辯稱手機係向陳彧青購買云云及
        證人陳彧青於偵查中結證稱手機係伊賣予被告云云，均不足採信。是被告為
        警查獲屬被害人甲○○所失竊之右開手機並非向證人陳彧青購買應堪認定。
  （二）按測謊鑑定，係依一般人在說謊時，會產生遲疑、緊張、恐懼、不安等心理
        波動現象，乃利用測謊儀器將受測者之上開情緒波動反應情形加以紀錄，用
        以判別受測者所供述之真實性，倘受測者愈想壓抑其謊言所產生之情緒，在
        測謊儀器上會愈產生明顯之情緒波動反應，反之，則無此不實之波動反應。
        從而測謊鑑定結果，如就否認犯罪有不實之情緒波動反應，固得供審判上之
        參酌，惟不得採為有罪判決之唯一憑據，然若其否認犯罪之供述，無任何不
        實之情緒波動反應，又無其他合法之積極證據足為犯罪行為之證明者，即可
        印證其真實性，非不得為有利於受測者之認定（最高法院八十七年度台上字
        第三三三九號判決意旨可資參照）。查經本院函請法務部調查局就本案之手
        機是否被告至被害人住處竊取而對被告實施測謊結果，被告稱：「其未至案
        發地點竊盜」，無情緒波動之反應，研判其未說謊，亦有法務部調查局九十
        年十一月四日（９０）陸（三）字第９００６２４４３號測謊報告書乙紙在
        卷可按。雖被告辯稱手機係向陳彧青購買等語並不足採信，惟依卷內資料所
        示，並無其他積極證據證明被告曾至被害人住處竊盜，自應為有利於被告之
        認定，尚難僅憑被告持有被害人所失竊之手機，且被告無法證明該手機之來
        源，即遽以推論被害人住處所失竊之財物係被告所為。
  （三）此外，復查無其他積極確切之事證足認被告有何公訴人所指加重竊盜之犯行
        ，因認被告之犯罪要屬不能證明，自應為其無罪之諭知。
據上論斷，應依刑事訴訟法第三百零一條第一項，判決如主文。
本案經檢察官林俊峰到庭執行職務
中      華      民      國      九十    年      十二    月    二十五    日
                                    臺灣板橋地方法院刑事第四庭
                                        法  官  高  明  德
右正本證明與原本無異。
如不服本判決，應於判決送達後十日內，向本院提出上訴狀。
                                        書記官  高  玉  彬
中      華      民      國      九十    年      十二    月    二十五    日


司法院資訊處製作；財團法人民間司法改革基金會備份。
